臺灣臺北地方法院刑事判決　　　　　　　 96年度訴字第441號
公　訴　人　臺灣臺北地方法院檢察署檢察官
被　　　告　甲○○
上列被告因違反毒品危害防制條例案件，經檢察官提起公訴（九
十六年度毒偵字第六三八號），被告於本院準備程序中就被訴事
實為有罪之陳述，經告知簡式審判程序之旨，並聽取公訴人及被
告之意見後，本院合議庭認為適宜由受命法官獨任進行簡式審判
程序而裁定改由受命法官獨任進行簡式審判程序審理，判決如下
：
    主  文
甲○○施用第一級毒品，累犯，處有期徒刑拾月。
    事  實
一、甲○○有竊盜、多次違反肅清煙毒條例案件等前科，於民國
    九十二年間，因施用第一級毒品海洛因案件，經臺灣臺東地
    方法院以九十二年度訴字第七八號判決判處有期徒刑八月確
    定，並接續其先前因違反肅清煙毒條例案件遭撤銷假釋之殘
    刑二年十月一日後執行，於九十五年六月二十六日縮刑期滿
    ，同年月二十七日因縮短刑期執行完畢出監。
二、甲○○前因施用第一級毒品海洛因案件，經臺灣高等法院依
    職權以八十七年度上訴字第二四七一號裁定送勒戒處所觀察
    、勒戒，並於八十七年七月十六日將甲○○送臺灣臺北看守
    所附設勒戒處所執行觀察、勒戒後，因無繼續施用毒品之傾
    向，甲○○於八十七年八月十一日釋放出所，臺灣高等法院
    於八十七年八月三十一日以八十七年度上訴字第二四七一號
    判決判處免刑確定。復因施用第一級毒品海洛因案件，經臺
    灣板橋地方法院檢察署檢察官聲請臺灣板橋地方法院以九十
    一年度毒聲字第三○七七號裁定送勒戒處所觀察、勒戒，該
    案件嗣移轉管轄至臺灣臺東地方法院檢察署，經臺灣臺東地
    方法院檢察署檢察官於九十二年一月七日將其送臺灣臺東看
    守所附設勒戒處所執行觀察、勒戒後，因甲○○有繼續施用
    毒品之傾向，經臺灣臺東地方法院檢察署檢察官聲請臺灣臺
    東地方法院以九十二年度毒聲字第二四號裁定甲○○令入戒
    治處所施以強制戒治一年，嗣甲○○經戒治所評定合格，認
    無繼續戒治之必要，經臺灣臺東地方法院檢察署檢察官聲請
    臺灣臺東地方法院以九十二年度毒聲字第二三一號裁定甲○
    ○停止戒治，所餘戒治期間，付保護管束，甲○○於九十二
    年十月八日因停止其戒治處分出監（保護管束期滿日期為九
    十三年一月二十九日），該次施用第一級毒品海洛因之犯行
    ，同時經臺灣臺東地方法院以九十二年度訴字第七八號判決
    判處有期徒刑八月確定。
三、甲○○基於施用第一級毒品海洛因之犯意，於九十六年二月
    八日為警查獲採尿往前回溯二十六小時內之某時許（不含為
    警查獲後至採尿前之時間），在臺北市○○區○○路之某巷
    子內，施用第一級毒品海洛因一次。嗣於九十六年二月八日
    十三時許，經警持本院所核發之九十六年度聲搜字第三三三
    號搜索票前往其臺北市○○區○○路一三二號居處執行搜索
    ，在該處查獲不知何人所有之第二級毒品安非他命殘渣袋一
    個（內有第二級毒品安非他命殘渣量微無法磅秤）及第二級
    毒品安非他命吸食器三組，員警於徵得甲○○同意後採尿，
    並將所採甲○○尿液送臺灣尖端先進生技醫藥股份有限公司
    以初步檢驗－酵素免疫分析法（ＥＩＡ）及確認檢驗－氣相
    層析質譜儀（ＧＣ／ＭＳ）檢驗後均呈鴉片類（嗎啡、可待
    因）陽性反應，始知上情。
四、案經臺北市政府警察局萬華分局報請臺灣臺北地方法院檢察
    署檢察官偵查起訴後，因甲○○於本院準備程序中就被訴事
    實為有罪之陳述，本院合議庭認為適宜由受命法官獨任進行
    簡式審判程序而裁定改由受命法官獨任進行簡式審判程序審
    理。
    理  由
一、上開事實，業據被告甲○○於本院行準備程序及審理時自白
    不諱，而其於九十六年二月八日為警查獲後所採集之尿液經
    警送臺灣尖端先進生技醫藥股份有限公司以初步檢驗－酵素
    免疫分析法（ＥＩＡ）及確認檢驗－氣相層析質譜儀（ＧＣ
    ／ＭＳ）檢驗後均呈鴉片類（嗎啡、可待因）陽性反應，有
    臺灣檢驗科技股份有限公司九十六年二月二十七日濫用藥物
    檢驗報告一份在卷可查，是被告之任意性自白顯與事實相符
    。查被告因犯施用毒品之違反毒品危害防制條例案件而有如
    事實欄二所載之觀察勒戒、強制戒治、停止戒治付保護管束
    及科刑紀錄，此有臺灣高等法院八十七年度上訴字第二四七
    一號刑事裁定、刑事判決、臺灣板橋地方法院九十一年度毒
    聲字第三○七七號刑事裁定、臺灣臺東地方法院九十二年度
    毒聲字第二四號刑事裁定、臺灣臺東地方法院九十二年度毒
    聲字第二三一號刑事裁定、臺灣臺東地方法院九十二年度訴
    字第七八號刑事判決、臺灣高等法院被告毒品紀錄表及臺灣
    高等法院被告前案紀錄表等在卷可參，並經本院調閱臺灣高
    等法院八十七年度上訴字第二四七一號全案卷宗審認無訛。
    綜上，本案事證明確，被告於如事實欄三所載之時、地施用
    第一級毒品海洛因犯行堪以認定，應予依法論科。
二、查海洛因屬毒品危害防制條例第二條第二項第一款所稱之第
    一級毒品。核被告所為，係犯毒品危害防制條例第十條第一
    項之施用第一級毒品海洛因罪。其持有第一級毒品海洛因之
    低度行為為施用第一級毒品海洛因之高度行為所吸收，不另
    論罪。查被告於九十二年間，因施用第一級毒品海洛因案件
    ，經臺灣臺東地方法院以九十二年度訴字第七八號判決判處
    有期徒刑八月確定，並接續其先前因違反肅清煙毒條例案件
    遭撤銷假釋之殘刑二年十月一日後執行，於九十五年六月二
    十六日縮刑期滿，同年月二十七日因縮短刑期執行完畢出監
    ，此有臺灣高等法院被告前案紀錄表在卷可按，是被告受前
    開徒刑執行完畢後，五年以內故意再犯本案有期徒刑以上之
    罪，為累犯，依刑法第四十七條第一項之規定，加重其刑。
    爰審酌被告前雖經觀察勒戒、強制戒治之矯治處遇及科處刑
    罰並執行完畢後，惟猶為本案之施用第一級毒品海洛因之行
    為，然其所為主要係戕害自身，並未直接積極損害他人之利
    益，犯罪之動機、目的、手段、生活狀況、智識程度暨犯罪
    後坦承犯行之態度等一切情狀，量處如主文所示之刑，以示
    懲儆。至扣案之第二級毒品安非他命殘渣袋一個（內有第二
    級毒品安非他命殘渣量微無法磅秤）及第二級毒品安非他命
    吸食器三組，經鑑驗後均呈第二級毒品安非他命反應，有臺
    北市政府警察局萬華分局查獲毒品危害防制條例案毒品初步
    鑑驗報告單一紙在卷可按，然被告既否認該等物品為其所有
    ，且亦否認曾以該等物品為施用第一級毒品海洛因所用之器
    具，卷內亦無證據證明此等物品與被告前開施用第一級毒品
    海洛因之犯行有關，依從刑附屬於主刑之原則，本院依法無
    從宣告沒收，附此敘明。
三、(一)臺灣臺北地方法院檢察署九十六年度毒偵字第八六四號
        移送併案審理意旨另以：被告前因施用第一級毒品案件
        ，經法院裁定送觀察、勒戒後，認無繼續施用毒品之傾
        向，業經臺灣高等法院於八十七年八月三十一日，以八
        十七年度上訴字第二四七一號判決免刑確定。復於九十
        、九十一年間，施用第一級毒品海洛因，經臺灣板橋地
        方法院以九十一年度毒聲字第三○七七號裁定送臺灣臺
        東看守所附設勒戒所執行觀察、勒戒後，認有繼續施用
        毒品之傾向，經臺灣臺東地方法院檢察署檢察官以九十
        一年度毒偵字第二四二號提起公訴，並向法院聲請強制
        戒治，被告遂於九十二年一月三十日執行強制戒治，並
        於九十二年十月八日停止戒治出監。詎被告猶不知悔改
        ，於前揭強制戒治完畢後五年內之九十六年二月二十八
        日上午九時許，在臺北市○○區○○路之巷子內，又施
        用第一級毒品海洛因，為警於同日上午九時二十分許在
        上址查獲，當場並扣得海洛因一小包（淨重：零點一公
        克），因認被告此部分所為亦涉嫌違反毒品危害防制條
        例第十條第一項之施用第一級毒品罪嫌，且認被告此部
        分犯行與前開論罪科刑部分有接續犯之關係，為法律上
        之同一案件，因而移請本院併案審理云云。
    (二)1.刑法第五十六條連續犯之規定，於九十四年二月二日
          經修正公布刪除，自九十五年七月一日起施行，而連
          續犯在本質上原屬數罪，於連續犯之規定廢除後，對
          於先前實務上以連續犯予以處理之案件，應視具體個
          案，除對於合乎接續犯或包括的一罪之情形，認其構
          成單一之犯罪外，應認係數罪併罰（最高法院九十五
          年度臺上字第四一一二號判決參照）。而關於上開判
          決所提及之「包括一罪」，雖未曾明文於刑法條文上
          出現，然依我國實務判決近年來均認為其範圍應係涵
          蓋「接續犯」及「集合犯」二概念。而所謂接續犯者
          ，係指該項犯罪，係由行為人以單一行為接續進行，
          縱令在犯罪完畢以前，其各個舉動已與該罪之構成要
          件相符，但在行為人主觀上，各個舉動不過為其犯罪
          行為之一部分，且該數舉動於同時同地或密切接近之
          時地實施，侵害同一之法益，各行為之獨立性極為薄
          弱，依一般社會健全觀念，在時間差距上，難以強行
          分開，在刑法評價上，以視為數個舉動之接續施行，
          合為包括之一行為予以評價，較為合理，始論為包括
          一罪之接續犯（最高法院八十六年臺上字第三二九五
          號判例、九十五年度臺上字第一三三一號、九十五年
          度臺上字第三一九○號判決參照），另就集合犯之觀
          念而言，若干犯罪行為態樣，本質上原具有反覆、延
          續實行之特徵，立法時既予特別歸類，定為犯罪構成
          要件之行為要素，則行為人基於該罪之犯意，在密切
          接近之一定時間及空間內複次實行之該特定構成要件
          行為，倘依社會通念，於客觀上認為符合一個反覆、
          延續性之行為觀念者，於刑法評價上，即應僅成立一
          罪，例如經營、從事業務、收集、販賣、製造、散布
          等具有職業性、營業性或收集性等具有重複特質之犯
          罪，均屬包括一罪之集合犯概念（最高法院九十五年
          度臺上字第四五三六號、九十五年度臺上字第四六八
          六號、九十五年度臺上字第五三一五號判決參照）。
        2.查移送併案審理意旨所稱之被告於九十六年二月二十
          八日上午九時許，在臺北市○○區○○路之巷子內，
          施用第一級毒品海洛因之犯行部分，與本案事實欄所
          認定被告施用第一級毒品海洛因之犯罪時間業已間隔
          二十日，尚難認係於同時同地或密切接近之時、地所
          實施，或各行為之獨立性極為薄弱，依一般社會健全
          觀念，在時間差距上，難以強行分開而應在刑法評價
          上，以視為數個舉動之接續施行，合為包括之一行為
          予以評價，較為合理，應論為包括一罪之接續犯之情
          形，本院因認尚難遽認被告此部分施用第一級毒品海
          洛因犯行與本案論罪科刑部分有接續犯之包括一罪關
          係。再被告所違反之毒品危害防制條例第十條第一項
          之施用第一級毒品海洛因罪，其構成要件性質上並不
          必然具有反覆、延續實行之特徵，而行為人施用毒品
          之行為型態，並不如經營特定業務般，必須於在密切
          接近之一定時間及空間內複次從事該特定構成要件行
          為，是尚難認為係屬集合犯，而論以包括一罪，再縱
          或施用毒品之行為或有所謂成癮性、慣常性之形成，
          而有將之歸類為習慣犯或常習犯者，然是否一再施用
          毒品應與該施用者自我行為控制能力之強弱有關，並
          非施用毒品之人之施用毒品行為當然具有成癮性、慣
          常性之性質，再者，卷內既無囑託或選任心理、精神
          等醫學專責機關或醫師、專家鑑定被告是否有施用毒
          品成癮，而具有犯罪依賴性之特別證據，本院自難率
          爾認定被告業已施用第一級毒品海洛因成癮，而屬病
          態之習慣犯，屬包括一罪之關係。本院因認移送併案
          審理意旨所指之施用第一級毒品海洛因之犯行，於刑
          法評價上，並不符合係在密切接近之一定時空，持續
          實行之一個延續性之行為觀念，而施用毒品之本質亦
          非具反覆性與延時性等特徵，復無證據證明其施用毒
          品成癮而為病態之依賴性犯罪，是此部分與前開論罪
          科刑部分，顯然無移送併案意旨書所稱之接續犯關係
          ，非起訴效力所及，本院無從併予審理，此部分自亦
          應退回由檢察官另為適法之處理，於此一併說明。
據上論斷，應依刑事訴訟法第二百七十三條之一第一項、第二百
九十九條第一項前段，毒品危害防制條例第十條第一項，刑法第
十一條前段、第四十七條第一項，判決如主文。
本案經檢察官郭瑜芳到庭執行職務
中　　華　　民　　國　　96　　年　　5　　 月　　7 　　日
　　　　　　　　　刑事第九庭  法　官　黃紹紘
以上正本證明與原本無異。
如不服本判決，得於判決送達後十日內，向本院提出上訴狀（應
抄附繕本）。告訴人或被害人如對於本判決不服者，應具備理由
請求檢察官上訴，其上訴期間之計算係以檢察官收受判決正本之
日期為準。
　　　　　　　　　　　　　　　書記官　陳靜君
中　　華　　民　　國　　96　　年　　5 　　月　　8 　　日
附錄本案論罪科刑所犯法條全文
毒品危害防制條例第十條
施用第一級毒品者，處六月以上五年以下有期徒刑。
施用第二級毒品者，處三年以下有期徒刑。
